【裁判字號】    98,交聲,3562
【裁判日期】    990726
【裁判案由】    違反道路交通管理處罰條例聲明異議
【裁判全文】
臺灣桃園地方法院交通事件裁定        98年度交聲字第3562號
原處分機關  交通部公路總局新竹區監理所中壢監理站
異  議  人
即受處分人  甲○○
上列受處分人因違反道路交通管理處罰條例案件，對於交通部公
路總局新竹區監理中壢監理站所於98年11月27日所為之壢監裁字
第裁53－1AD725375 號違反道路交通管理事件裁決書，聲明異議
，本院裁定如下：
    主  文
異議駁回。
    理  由
一、原處分意旨略以：本件異議人即受處分人甲○○（下稱異議
    人）於民國98年4 月23日上午10時7 分許，將其所騎乘之車
    牌號碼HW2-867 號重機車停放於臺北市○○路85巷設有禁止
    停車標誌之處所，為臺北市停車管理工程處（下稱臺北市停
    管處）交通助理員以該車輛所有人王曉瑞違反道路交通管理
    處罰條例第56條第1 項第4 款之規定逕行製單舉發，案經移
    送臺北市交通事件裁決所，經異議人向臺北市停管處自承其
    係本件違規車輛駕駛人，而臺北市交通事件裁決所仍以王曉
    瑞為受處分人，於98年8 月19日對其裁處罰鍰新臺幣（下同
    ）900 元，經王曉瑞向臺灣臺北地方法院聲明異議，嗣由該
    院以98年度交聲字第3200號裁定王曉瑞不罰後，臺北市交通
    事件裁決所乃檢附相關資料移送原處分機關，原處分機關遂
    於98年11月27日壢監裁字第裁53－1AD725375 號裁決書，以
    異議人違反道路交通管理處罰條例第56條第1 項第4 款規定
    ，裁處異議人600 元等語。
二、聲明異議意旨略以：
  (一)本件舉發通知未送達於異議人，縱此時再行送達，亦已逾3
    個月之舉發時效，故其程序應屬違法。
  (二)異議人係於98年4 月22日夜間停放機車，即異議人第3 、4
    個孩子（雙胞胎）出生之翌日，罹有雙胞胎輸血症，母體又
    產後虛弱，是異議人停車時之情狀如此慌忙，而異議人停於
    該區域最旁邊，該區停滿其他機車，異議人又誤認地面白色
    部分為為容許停車之白線，致生本件違規。
  (三)又行政機關未將該容易導致他人混淆之白線清除，則本件違
    規係出於行政機關之消極不作為，從而本件違規實不可歸責
    於異議人。
三、按汽車駕駛人停車時，在設有禁止停車標誌、標線之處所停
    車，處600 元以上1,200 元以下罰鍰，道路交通管理處罰條
    例第56條第1 項第4 款定有明文。
四、本件異議人固不否認其有於98年4 月23日上午10時7 分許，
    將其所騎乘之車牌號碼HW2-867 號重機車停放於臺北市○○
    路85巷設有禁止停車標誌之處所之事實，惟矢口否認其有何
    違反道路交通管理處罰條例之情事，並以前詞置辯。經查：
  (一)按「本條例之處罰，受舉發違反道路交通管理事件之受處罰
    人，認為受舉發之違規行為應歸責他人者，應於舉發違反道
    路交通管理事件通知單應到案日期前，檢附相關證據及應歸
    責人相關證明文件，向處罰機關告知應歸責人，處罰機關應
    即另行通知應歸責人到案依法處理。」，道路交通管理處罰
    條例第85條第1 項前段定有明文。準此，於受舉發違規行為
    應歸責於實際駕駛人時，「處罰機關」（即道路交通管理處
    罰條例第8 條第1 項第1 款所定之公路主管機關）應即通知
    應歸責人（即實際駕駛人）到案處理，尚無庸就同一違規行
    為，交由舉發機關重行舉發，亦即無道路交通管理處罰條例
    第90條「逾3 個月不得舉發」之適用，合先敘明。查異議人
    向臺北市停管處自承其係本件違規車輛駕駛人後，臺北市交
    通事件裁決所仍以王曉瑞為受處分人，於98年8 月19日對其
    裁處罰鍰900 元，經王曉瑞向臺灣臺北地方法院聲明異議，
    嗣由該院以98年度交聲字第3200號裁定王曉瑞不罰後，臺北
    市交通事件裁決所乃檢附相關資料移送原處分機關，原處分
    機關遂於98年10月27日以竹監壢字第0983006897號函通知異
    議人，復於98年11月27日壢監裁字第裁53－1AD725375 號裁
    決書，以異議人違反道路交通管理處罰條例第56條第1 項第
    4 款規定，裁處異議人600 元等情，有臺北市停車管理工程
    處受理民眾申訴紀錄表、臺灣臺北地方法院98年度交聲字第
    3200號裁定書、原處分機關98年10月27日竹監壢字第098300
    6897號函及98年11月27日壢監裁字第裁53－1AD725375 號裁
    決書在卷（參見本院卷第20、9 、22、5 頁）可稽，本件既
    屬歸責實際違規人駕駛事件，則揆諸前揭法文及說明，本件
    自無須重行舉發，是原處分機關所為本件裁處程序，經核與
    道路交通管理處罰條例第85條規定並無不合。從而，異議人
    以其並未收到舉發通知單，舉發程序不合法云云置辯，並非
    可採。
  (二)異議人另辯稱：「伊係於夜間停車，當時該區域停滿機車，
    於其停車位至旁有白線，伊於慌忙之下，乃誤認為可停車之
    處」云云。惟本件違規路段所設之禁止停車標誌係設置於道
    路明顯處，其上載有「騎樓、人行道禁止停車（機慢車停放
    區除外）」，此有彩色舉發照片存卷可憑，且汽車駕駛人本
    有注意交通標誌之義務，不得任意以其未注意交通標誌一節
    ，據為免罰之依據。況依觀之本件舉發照片所示，車牌號碼
    HW2-867 號重機車係停放於人行道樹木栽種區旁，以架起中
    柱方式停車，車身停放並無歪斜之情，有舉發彩色照片附卷
    （參見本院卷第25頁）可證，倘異議人停車當時確屬情狀慌
    忙，衡以一般常情，應無可能特意架起機車中柱停車，車身
    甚有可能歪斜，且其於夜間疏未注意禁止停車之標誌，竟能
    注意地面劃有白線，是異議人上開所辯，俱與常情不合，難
    認可採。
五、綜上所述，異議人確有於上揭時、地於設有禁止停車標誌之
    處所停車之違規行為，原處分機關因而依道路交通管理處罰
    條例第56條第1 項第4 款及違反道路交通管理事件統一裁罰
    基準表之規定，裁處異議人罰鍰600 元，經核於法並無不合
    ，異議人猶執前詞指摘，為無理由，其異議應予駁回。
六、據上論斷，應依道路交通案件處理辦法第19條，裁定如主文
    。
中    華    民    國    99    年    7     月    26    日
                 臺灣桃園地方法院刑事第二庭
                              法  官   柯姿佐
以上正本證明與原本無異。
如不服本裁定，應於裁定送達後5 日內向本院提出抗告狀。
                              書記官   林舒涵
中    華    民    國    99    年    7     月    27    日

司法院資訊處製作；財團法人民間司法改革基金會備份。
